# 请教陈版：处置子公司

提问人：跨度防护 时间：2019-12-02 06:30:11
案例：B为 A全资子公司，B为 A非同一控制下企业合并购买而来， 2019年 9 月 30 日，A 处置 B 全部股权。假设截止 2019 年 9 月 30 日，B自购买日持续计算的可辨认净资产账面价值为 500 ，A 单体报表对 B 的长投为 600 （原值 1000 ，减值准备 400 ）；商誉原值为 400 ，商誉减值为200 ；A单体报表对 B的应收股利为 150 ；假设卖价为 1000 ，处置前约定B 不再支付给A 股利。
请教陈版：
1 、A 合并层面投资收益是否为：卖价（ 1000 ）-B自购买日持续计算的可辨认净资产账面价值（500+ 股利 150 ）-商誉账面价值（400-200）=150；
A 单体报表投资收益是否为：卖价（ 1000 ）-长投账面价值（ 600 ）=400；A单体报表股利无法收回计入营业外支出，合并时再与 B 无需支付的股利抵消。
2 、关于上述投资收益的分录是否为
（ 1 ）A单体报表
借：银行存款 1000
贷：长期股权投资 600
贷：投资收益 400
借：营业外支出 150
贷：应收股利 150
（ 2 ）A合并层面看（非合并层面抵消分录）
借：银行存款 1000
借：商誉减值准备 200
贷：长期股权投资 650
贷：商誉原值 400
贷：投资收益 150
借：营业外收入 150
贷：营业外支出 150
3 、由于买方不承担 B 应付 A的股利，股利可以约定不予支付吗？

回答人：chenyiwei
1 、因为 A 放弃股利和股权转让是一揽子交易，故 A 放弃股利的损失应冲减投资收益，而不是确认营业外支出。A合并报表层面的处置损益计算合理。
对于 B，无需支付的股利应直接转回未分配利润（因为当初计提时没有通过净利润），可后续继续用于向新股东分配股利。
2 、股利是否可约定不予以支付，是交易双方和标的公司之间自愿协商的问题，只要不违反法律法规的强制性规定即可。

提问人：跨度防护 时间：2019-12-03 06:30:11
请教陈版： 1 、股利的取消是在确定收购方之前决定的，应该不构成一揽子交易吧； 2 、无论是否构成一揽子交易，在收购之前，对于 A，均为借：投资收益贷：应收股利，相当于冲回原已确认的股利收益；对于 B，均为直接转回未分配利润。可以这样理解吗？

回答人：chenyiwei
可以这样理解。

提问人：跨度防护 时间：2019-12-05 18:00:11
案例：甲拟处置子公司乙（非同一控制下企业合并取得），意向协议已签订在 2019 年 12 月，价款已确定。由于审批流程等问题，最终处置完成预计在 2020 年 1 月。
请教陈版：（ 1 ） 2019 年甲合并报表是正常合并乙，还是分别根据乙的资产负债确认持有待售资产、持有待售负债？甲对乙的商誉还是正常在合并层面计提减值准备吗？（ 2 ）是否可以根据资产负债表日后事项原则，处置子公司反映在 2019 年 12 月；（ 3 ）如果 2019 年 12 月仍需要合并乙，未来已经可以预见到处置子公司的投资收益数据，是否需在 2019 年 12 月反映在合并报表上？如果可以反映，怎么反映？

回答人：chenyiwei
1 、是否满足持有待售条件，应根据《企业会计准则第 42 号——持有待售的非流动资产、处置组和终止经营》第五条、第六条规定判断。建议关注是否已经完成正式的审批程序，以及过渡期损益的归属。如果尚未完成正式审批程序，或过渡期损益仍有卖方享有或承担的，则不能作为持有待售，应继续合并其各项资产和负债。
2 、期后完成处置是资产负债表日后非调整事项，不能据此调整报告期报表，只能附注披露。
3 、 2019 年末合并报表中不体现处置损益。